【裁判字號】    90,上易,1471
【裁判日期】    901016
【裁判案由】    恐嚇取財
【裁判全文】
臺灣高等法院臺中分院刑事判決                    九十年度上易字第一四七一號
    上訴人
    即被告  丙○○
右上訴人因恐嚇取財案件，不服臺灣南投地方法院九十年度易字第一九三號中華民國
九十年六月五日第一審判決（起訴案號：臺灣南投地方法院檢察署九十年度偵字第六
八八號），提起上訴，本院判決如左：
      主  文
原判決關於恐嚇取財部分撤銷。
丙○○無罪。
      理  由
一、公訴意旨略以：被告丙○○於民國九十年二月初受僱於告訴人丁○○在南投縣仁
    愛鄉○○村○○路一之一號所經營之「凌雲山莊」旅館工作，同年月十日自認不
    適合在該旅館工作乃離職，離職時因不滿丁○○僅支付每日新台幣（下同）八百
    元合計四千元之工資，乃於同日晚上九時許飲酒後，於同年月十一日四時三十分
    許，至丁○○所經營之「凌雲山莊」旅館，要求丁○○再給付每日九百元之工資
    ，為丁○○拒絕後，竟基於恐嚇取財之犯意，取旅館內之鐮刀、鋸子各一把，對
    丁○○揮舞，並向丁○○恫嚇稱：如不給錢，就要讓他生意做不下去等語，因認
    被告涉犯刑法第三百四十六條第一項、第三項恐嚇取財未遂罪嫌等語。
二、按犯罪事實，應依證據認定之，無證據不得推定其犯罪事實；又不能證明被告犯
    罪者，應諭知被告無罪之判決，刑事訴訟法第一百五十四條、第三百零一條第一
    項分別定有明文。又認定不利於被告之事實，須依積極證據，苟積極證據不足為
    不利於被告事實之認定時，即應為有利於被告之認定，更不必有何有利之證據，
    亦有最高法院三十年上字第八一六號判例可資參照。
三、公訴人認被告涉犯恐嚇取財未遂罪，係以(1)、被告坦承取山莊內之鎌刀、鋸子各
    一把揮舞。(2)、告訴人丁○○之指訴。(3)、鎌刀、鋸子各一把扣案，為其論罪依
    據。訊據被告矢口否認有恐嚇取財犯行，辯稱因告訴人之風評不佳，被告怕被當
    做人頭做不法的事，故於案發當天才回到山莊向告訴人要回履歷表，至於薪水的
    事於被告離職時雙方已處理好，被告沒有必要再向被告要薪水，當天告訴人有將
    被告之履歷表交還被告，被告將履歷表撕碎後就離開，並未拿鎌刀、鋸子恐嚇告
    訴人財物等語。
四、經查：(1)、被告在警訊即否認有恐嚇告訴人，並供稱伊係向告訴人要回人事資料
    ，告訴人不還給被告等語，嗣經警員訊問以：「你所持之鋸子及鎌刀係何人所有
    ﹖」時，雖答以：「係老闆丁○○所有。」，惟再經訊問以：「你有無持老闆丁
    ○○之鋸子及鎌刀恐嚇他﹖」時，則答以：「沒有。」、及再經訊問以：「當時
    警方在現場看到之鎌刀及鋸子為何在丁○○所經營之凌雲山莊辦公室內﹖」時，
    答以：「我不曉得。」等語，依其供述內容以觀，並無坦承持鎌刀及鋸子恐嚇告
    訴人一事，甚為明顯，再被告於偵查中仍否認有為薪水一事恐嚇告訴人，並供述
    其係因想要回人事資料，才去山上找告訴人等語，是公訴人認被告有自白持鎌刀
    及鋸子揮舞恐嚇取財一節，顯有誤會。(2)、告訴人在警訊及偵查中雖指訴被告持
    鋸子及鎌刀揮舞，並說如不拿錢給他就要讓其生意做不下去等語，且提供鎌刀、
    鋸子各一把為證。惟前開鎌刀、鋸子各一把係告訴人丁○○擺放在山莊辦公室門
    口，於警員到場後交付給警員，警員有照相一節，業經證人即到場處理之警員乙
    ○○在本院結證屬實，是被告究有無持鎌刀及鋸子揮舞恐嚇，除告訴人指訴外，
    實屬不明。再案發當天被告確於向告訴人要回履歷表後加以撕毀，已據乙○○在
    本院證稱明確，核與被告辯稱其係回到山莊向告訴人要回履歷表一節相符，被告
    所辯尚堪採信。證人即警員彭宗漢雖在原審結證稱伊曾於九十年二月十日下午五
    時許，幫忙處理被告與告訴人間之薪資糾紛，及伊有勸告訴人不要再來司騷擾凌
    雲山莊，及被告翌日（即案發當天）藉著喝酒，故意跑到山莊說要履歷表，據其
    所知，被告真正目的是為了薪資等語，惟其同時亦已證稱告訴人已給付被告薪資
    ，並開了收據，及案發當天有無鎌刀、鋸子伊並不清楚，因當天是另外的同事去
    處理的等語，證人既非案發當天到場處理之警員，則有關其供稱被告到山莊之真
    正目的是為了薪資等語，自屬其個人臆測之詞，不足以為不利於被告之證據。綜
    上所述，除了告訴人之指訴外，並無其他積極事證堪認告訴人之指訴為真實，自
    難僅據告訴人之指訴為被告有罪之唯一證據，此外，復查無其他事證足以證明被
    告有恐嚇取財犯行，自應為被告無罪之諭知。原審未查，遽予論科，被告上訴否
    認犯罪並指摘原審判決不當，為有理由，應由本院予以撤銷，並為被告無罪之判
    決。
據上論結，應依刑事訴訟法第三百六十九條第一項前段、第三百六十四條、第三百零
一條第一項，判決如主文。
本案經檢察官甲○○到庭執行職務。
中      華      民      國      九十      年      十    月    十六    日
                                   臺灣高等法院臺中分院刑事第八庭
                                         審判長法  官  羅  得  村
                                               法  官  劉  榮  服
                                               法  官  陳  賢  慧
右正本證明與原本無異。
不得上訴。
                                               書記官  許  麗  花
中      華      民      國     九十      年      十       月    十七    日
                                                                        Ｆ


司法院資訊處製作；財團法人民間司法改革基金會備份。
